【裁判字號】    98,上易,1233
【裁判日期】    980526
【裁判案由】    詐欺
【裁判全文】
臺灣高等法院刑事判決                98年度上易字第1233號
上  訴  人
即  被  告  甲○○
                    國民
上列上訴人因詐欺案件，不服臺灣板橋地方法院97年度簡上字第
1136號，中華民國98年 3月13日第一審判決（起訴案號：臺灣板
橋地方法院檢察署97年度偵字第9082號），提起上訴，本院判決
如下：
    主  文
上訴駁回。
    理  由
一、按刑事訴訟之上訴制度，其允許被告得為上訴者，係以被告
    受不利益之判決而許其為自己之利益，請求上級法院救濟而
    設。故被告既不得為自己之不利益而提起上訴，即其已受無
    罪之利益判決時，亦無許其具有不服原判決之上訴權（最高
    法院83年度台上字第3035號判決意旨參照）。又「原審法院
    認為上訴不合法律上之程式或法律上不應准許或其上訴權已
    經喪失者，應以裁定駁回之。」「第二審法院認為上訴書狀
    未敘述理由或上訴有第362條前段之情形者，應以判決駁回
    之。」刑事訴訟法第362條前段、第367條前段分別定有明文
    。
二、經查：臺灣板橋地方法院97年度簡字第5057號刑事簡易判決
    雖認定上訴人成立幫助詐欺罪，論處上訴人有期徒刑 3月，
    並諭知易科罰金之標準。惟經上訴人提起上訴後，業經原法
    院第二審合議庭以不能證明上訴人犯罪為由，撤銷上開97年
    度簡字第5057號判決，而改諭知上訴人無罪之判決。揆諸首
    開說明，上訴人既已受無罪之利益判決，自無提起上訴之權
    利，其上訴為法律上不應准許，應予駁回。
三、末按提起附帶民事訴訟，應於刑事訴訟起訴後第二審辯論終
    結前為之。但在第一審辯論終結後提起上訴前，不得提起。
    刑事訴法第 488條定有明文。又因犯罪而受損害之人，於刑
    事訴訟程序得附帶提起民事訴訟，對於被告及依民法負賠償
    責任之人，請求回復其損害，刑事訴訟法第487條第1項定有
    明文。是附帶民事訴訟，係因犯罪而受損害之人，為請求回
    復其損害，於刑事訴訟程序附帶提起之民事訴訟，提起是項
    訴訟，自須限於被訴之犯罪事實侵害其私權，致生損害者，
    始得為之。換言之，附帶民事訴訟之提起，必以刑事訴訟程
    序之存在為前提，若無刑事訴訟程序，或非刑事訴訟程序認
    定之犯罪事實侵害其私權，縱因同一事故而受有損害，亦不
    得對於應負賠償責任之人，提起附帶民事訴訟（最高法院91
    年度台抗字第306 號判決意旨參照）。經查：上訴人以其因
    本件訴訟開庭而受有精神上及財產上之損害為由，於原審民
    國98年 2月26日言詞辯論終結後，以上訴狀提起附帶民事訴
    訟，請求大眾電信股份有限公司賠償其上開損害云云，惟上
    訴人所主張之上開損害，並非本案刑事訴訟程序認定之犯罪
    事實侵害其私權之範圍；且上訴人係於原審言詞辯論終結後
    ，提起上訴前，已無訴訟可言之情況下，始以上訴狀提起附
    帶民事訴訟，揆諸上開說明，亦於法未合。是上訴人若自認
    因本案涉訟而受有損害，允宜另行請求賠償，亦不得逕以上
    訴狀提起本件刑事附帶民事訴訟，附此敘明。
據上論斷，應依刑事訴訟法第367條前段，判決如主文。
中    華    民    國    98    年    5     月    26    日
                  刑事第七庭  審判長法  官  陳晴教
                                    法  官  楊智勝
                                    法  官  游紅桃
以上正本證明與原本無異。
不得上訴。
                                    書記官  戴伯勳
中    華    民    國    98    年    6     月    1     日


司法院資訊處製作；財團法人民間司法改革基金會備份。
